【裁判字號】    99,易,116
【裁判日期】    990528
【裁判案由】    傷害
【裁判全文】
臺灣士林地方法院刑事判決               99年度易字第116號
公  訴  人  臺灣士林地方法院檢察署檢察官
被      告  乙○○
上列被告因傷害案件，經檢察官提起公訴（98年度偵字第8884號）
，本院判決如下：
    主  文
乙○○無罪。
    理  由
一、公訴意旨略以：被告乙○○因其姐游舒婷（業經臺灣士林地
    方法院檢察署檢察官為不起訴處分）前募款投資告訴人丙○○經營之正曄科技有限公司（下稱正曄公司，址設臺北縣中
    和市○○路○ 段296 號7 樓之3） ，嗣後雙方發生投資糾紛
    ，被告遂於97年5 月26日，帶同投資人甲○○及其他年籍姓
    名不詳之成年男子共約7 人（均未據起訴），至正曄公司上
    開設立地址欲向告訴人催討並協商債務問題，嗣因告訴人無
    法提出履行債務之擔保，被告竟基於教唆傷害之犯意，教唆
    同行其中3 名男子持菸灰缸毆打被害人之臉部及手臂，致告
    訴人受有嘴上唇裂傷10X0.5公分、鼻孔內下方出血傷口0.5X
    0.5 公分、右上臂瘀血傷5X2 及3X1 公分兩條等傷害。
    因認被告涉犯刑法第29條第1 項、第277 條第1 項之教唆傷
    害罪嫌。
二、本件業經合法告訴：按刑事訴訟法第237 條第1 項所規定告
    訴乃論之罪之6 個月告訴期間，係自得為告訴之人知悉犯人
    之時之翌日起算（臺灣高等法院97年法律座談會第26號提案
    參照）。本件檢察官起訴被告乙○○涉於民國97年5 月26日
    犯教唆傷害罪嫌，告訴人丙○○係前於97年11月26日具狀向
    臺灣士林地方法院檢察署提出教唆傷害之告訴，有刑事告訴
    狀1 份及其上收文印戳可佐（他字卷第1 頁參照），依上開
    實務見解，本件告訴並未逾告訴期間，且無欠缺他項訴追要
    件，本院自得依法為實體判決，核先敘明。
三、按犯罪事實應依證據認定，無證據不得推定其犯罪事實，又
    不能證明被告犯罪者，應諭知無罪之判決，刑事訴訟法第15
    4 條、第301 條第1 項分別定有明文。再認定犯罪事實所憑
    之證據，雖不以直接證據為限，間接證據亦包括在內，然而
    無論直接證據或間接證據，其為訴訟上之證明，須於通常一
    般之人均不致有所懷疑，而得確信其為真實之程度者，始得
    據為有罪之認定，倘其證明尚未達到此一程度，而有合理之
    懷疑存在而無從使事實審法院得有罪之確信時，即應由法院
    為諭知被告無罪之判決，最高法院著有76年臺上字第4986號
    判例可資參照。
四、訊據被告乙○○堅決否認有何教唆他人傷害告訴人丙○○之
    犯行，辯稱：案發當天一同至正曄公司的六、七人都是挹資
    正曄公司之投資人，其中有伊姊姊找來投資的甲○○，也有
    伊找來投資的黃品達（年籍不詳），另外還有黃品達自行找
    來投資的人，伊並不認識他們，大家約在正曄公司樓下咖啡
    廳集合，前揭投資人一直問伊說投資的錢怎麼要回來，伊本
    來跟告訴人約在正曄公司樓下咖啡廳，伊到樓下時打電話給
    告訴人，告訴人說要其等上去正曄公司談，其等抵達後與告
    訴人協商之主要目的是要告訴人提出如何處理其等投資的錢
    ，後來沒有協商成功，在告訴人辦公室內伊並沒有跟告訴人
    發生很大的爭執，伊不知道告訴人是怎樣受傷的，也沒有看
    到有誰打告訴人，伊跟甲○○中途有離開出去買東西吃，伊
    並沒有看到告訴人受傷，後來告訴人打電話報警，約晚上8
    、9 時許警察來了就把其等趕走，伊就離開了，並未教唆他
    人毆打告訴人等語。公訴意旨認為被告乙○○涉嫌教唆傷害
    罪嫌，無非以：被告乙○○之供述、告訴人丙○○之指訴、
    證人范語潔之證述、誠泰醫院診斷證明書影本一份，為其論
    據。經查：
  (一)被告乙○○為其姐游舒婷與告訴人丙○○間之投資糾紛，而
    於97年5 月26日帶同其他6 名成年男子，共同前往正曄公司
    與告訴人丙○○商談解決之道，告訴人嗣後遭其中非被告之
    其他3 名男子持煙灰缸毆打致受有嘴上唇裂傷10X0.5公分、
    鼻孔內下方出血傷口0.5X0.5 公分、右上臂瘀血傷5X2 及3X
    1 公分兩條等傷害，此為被告所未予爭執，核與證人丙○○
    於本院審理時證述相符（本院易字卷第37至46頁參照），復
    有診斷證明書、臺北縣政府警察局中和分局積穗派出所受理
    刑事案件報案三聯單影本各1 紙、現場錄影翻拍畫面10張可
    憑（偵查他字卷第31至32頁、第60至69頁參照），堪認與事
    實相符。
  (二)告訴人丙○○於偵查中向檢察事務官陳述指稱：被告乙○○
    於97年5 月24日打電話給伊說同年5 月26日要替代其姐姐跟
    伊協商債務，之後被告帶了6 個伊不認識的人到伊公司問伊
    要怎麼處理債務，被告先要伊提供保證人跟擔保品，伊無法
    提供，被告帶來的人就動手打伊，當時不是被告出手打的，
    伊當時被一堆人圍起來打，不確定伊被打當時被告有沒有在
    場，動手毆打伊的人有3 個，伊都不認識，渠等是分別出手
    毆打伊的（偵查卷第84至85頁參照）；於本院審理時證稱被
    告當天帶來的人都有問伊要怎麼處理，伊沒有很具體的交代
    ，一開始惡言相向，後來就要伊提供擔保品還有擔保人，其
    中1 人向伊要提供家裡的住址、電話並查證後，就開始有約
    2 、3 個人在伊辦公室內對伊拳打腳踢，當天被告有離開現
    場，但伊無法正確掌握被告離開的時間，因為當時有7 、8
    個人圍著伊，所以伊被打時沒有印象被告當時是否在現場（
    本院易字卷第39至42頁參照）。由以上證人丙○○證詞可知
    告訴人僅知被告及其帶同而來之姓名年籍不詳成年男子到伊
    公司目的係商討投資債務解決問題，毆打伊之人並非被告等
    情，然證人丙○○對於其被毆打當時被告是否亦同在現場，
    則並不知情，是被告於告訴人被毆打時是否確實在場，尚屬
    有疑，而苟若告訴人遭毆打當時被告並不在場，以毆打告訴
    人之人係因告訴人無法提供擔保品及擔保人而臨時起意毆打
    告訴人以觀，則上開臨時而起之犯意，是否基於被告之教唆
    、造意，誠屬有疑；況證人丙○○對於是否被告教唆毆打乙
    節，於本院審理時證稱：「（被告問：我有要他們打你？）
    人是你帶來的，我又不認識，他們打我，不是你叫的難不成
    是我叫的。」（本院易字卷第43頁參照）；於偵查中陳稱：
    「（當時乙○○有否跟他帶來的人說，不能讓你離去？）我
    沒有聽到，但人是他帶來的當時我無法報案，是後來我家人
    報警警察才來」、「（動手打你的人有哪些？）有三個人，
    但我都不認識，他們是分別出手打我的」、「（當時三個人
    打你時，被告二人【指乙○○及其姐游舒婷】有無在場或看
    到？）游舒婷從頭到尾都不在場，當天因為我被一堆人圍起
    來，所以我不確定乙○○有沒有在場，我今天告游舒婷的原
    因是，我認為是游舒婷教唆乙○○來的」（偵查卷第84至85
    頁參照），由證人丙○○上開證述，顯知丙○○僅因現場毆
    打伊之三名男子係被告帶同而來，即認渠等對伊之傷害犯行
    係被告所教唆，依上所述，本件證人丙○○指訴被告教唆傷
    害之犯行，以及於警詢指稱被告教唆三名小弟持煙灰缸打伊
    臉部、鼻子、右手臂造成伊身體受傷之詞（偵查卷第21頁參
    照），均純屬個人臆測之詞，其指訴顯不足以證明被告有教
    唆傷害犯行。
  (三)證人范語潔於偵查中向檢察事務官陳稱：案發當天伊先到告
    訴人辦公室後，被告就跟一堆人來，伊與告訴人、被告及被
    告帶來之人就在公司會議室談，後來被告與其帶來之人進入
    告訴人辦公室內談，因辦公室較小，伊就沒有進去，伊在外
    面的辦公區，當時伊有聽到告訴人辦公室裡有東西掉落之聲
    音，沒多久告訴人走出來，伊看到告訴人流鼻血，嘴角也有
    流血，拿衛生紙在擦拭，告訴人本來叫伊報警，但伊一拿起
    電話被告帶來的人就一直看伊，伊就問渠等：「是怎樣是怕
    我報警嗎？」渠等就回答：「你要報警你報啊！」但後來伊
    沒有報警（偵查卷第85至86頁參照）。由上開證人范語潔之
    證詞以觀，僅可證明告訴人自辦公室內出來後鼻部及嘴角流
    血之傷勢，惟證人范語潔並未親眼見聞告訴人在辦公室內遭
    毆打之情節，自更無從得悉毆打告訴人之人是否基於何人之
    造意或教唆，從而證人范語潔於偵查中之證述亦無從據以認
    定被告有教唆傷害犯行。至證人范語潔雖於警詢證稱被告教
    唆三名小弟持煙灰缸打告訴人臉部、鼻子、右手臂，造成告
    訴人身體受傷（偵查卷第24頁參照），惟其既已在偵查中對
    檢察事務官前陳稱伊並未進入辦公室，實則並未目睹告訴人
    遭毆打之情狀，是其上開於警詢中之陳述，亦僅堪認係屬證
    人范語潔個人臆測之詞，亦未足以證明被告有教唆傷害犯行
    。
  (四)被告雖供承同行之其他6 名男子為伊所帶同前往告訴人公司
    ，惟辯稱同行之人均為正曄公司之投資人，其等前往正曄公
    司是為找告訴人協商投資糾紛等語。經查，被告之姐游舒婷
    係自95年起迄96年止，以匯款方式共挹注達5,000 餘萬元之
    投資款予告訴人經營之正曄公司，游舒婷並曾對告訴人說過
    其資金來源尚有其他人，惟丙○○於投資過程僅針對游舒婷
    為帳務之往來，業據證人丙○○於本院審理時證述明確（本
    院易字卷第44至45頁參照），復參酌案發當日亦在場之證人
    甲○○於本院審理時證述：伊亦有出資280 萬元投資告訴人
    經營之正曄公司，投資款是透過伊前女友即被告之姐游舒婷
    轉交，即伊先轉帳至游舒婷帳戶後，再由游舒婷轉匯予告訴
    人，就伊之瞭解，上開投資金流模式係因告訴人缺現金，因
    而找游舒婷合資，希望游舒婷能夠幫告訴人籌措到生意上需
    要的資金，因此告訴人只針對游舒婷往來，不願直接面對伊
    （本院易字卷第25至34頁參照），綜合上述證人證述，可知
    游舒婷並非全然獨資挹注正曄公司，其所募得之5,000 餘萬
    元投資款，尚包括其自行對外另向其他隱名投資人募得之款
    項在內，而此情亦為告訴人所明知；又上開投資案事後發生
    投資糾紛，其中攸關自身利害關係之投資人縱原為隱名，惟
    為解決投資糾紛而相互邀集前往告訴人公司與告訴人商談解
    決之道，本屬事理之常；是以被告辯稱案發當天一同前往告
    訴人公司之人為正曄公司之投資人，本屬有據，尚非無由，
    自不得僅以上開投資人係被告所邀集前往告訴人公司，而其
    中有個別投資人擅對告訴人為傷害行為，即遽謂渠等之傷害
    犯行係被告所教唆。
  (五)再以，證人丙○○既對於伊被毆當時被告是否確實在場，以
    及被告是否出言或示意他人毆打告訴人等節均不知情，且查
    證人甲○○於本院審理時復證稱：「（被告問：你有聽到我
    說出任何對於丙○○不利的話或是要傷害他的話嗎？）沒有
    」、「（整個談判的過程，到警察來之前你都全程在丙○○
    旁邊嗎？）沒有，因為我第一在會議室，後來他在辦公室打
    電話找人或是他處理事情的時候我就在外面，丙○○有自己
    的辦公室還有會議室，我有時候就在他辦公的空間，我中間
    有與乙○○出去買個飲料」、「（你與乙○○出去多久？）
    不知道有沒有半個小時，我們就順便在下面聊一下，看這個
    狀況不知道要怎麼處理，不知道丙○○有沒有找到保人，就
    是閒聊一下」（本院易字卷第25至26頁、第35頁參照），是
    以被告辯稱案發當天於其他投資人在與告訴人商談之時，伊
    有離開現場去買東西乙節，自堪採信；又被告既曾於案發之
    時離開告訴人公司，則其辯稱告訴人遭毆打時伊不在場等節
    ，尚非全然不可信；又被告如於告訴人遭毆打時確不在場，
    亦難認其有何教唆傷害之舉。
五、綜上所述，本件復查無其他積極證據足資認定被告乙○○有
    何唆使他人毆打告訴人丙○○之犯行，自不能證明其犯罪，
    應為無罪判決之諭知。
據上論斷，應依刑事訴訟法第301 條第1 項，判決如主文。
本案經檢察官呂寧莉到庭執行職務
中    華    民    國    99    年    5     月    28    日
                  刑事第五庭法  官  吳維雅
以上正本證明與原本無異。
如不服本判決應於收受判決後10日內向本院提出上訴書狀，並應
應敘述具體理由。其未敘述上訴理由者，應於上訴期間屆滿後20
日內向本院補提理由書(均須按他造當事人之人數附繕本)「切勿
逕送上級法院」。
                            書記官  劉育君
中    華    民    國    99    年    5     月    28    日

司法院資訊處製作；財團法人民間司法改革基金會備份。
